【裁判字號】    97,簡上,251
【裁判日期】    970721
【裁判案由】    賭博
【裁判全文】
臺灣板橋地方法院刑事判決             97年度簡上字第251號
上  訴  人
即  被  告  丙○○○
上列上訴人即被告因賭博案件，不服本院於中華民國96年12月14
日所為96年度簡字第8020號之第一審判決（原聲請簡易判決處刑
案號：96年度速偵字第3017號），提起上訴，本院管轄第二審之
合議庭判決如下：
    主  文
原判決撤銷。
丙○○○意圖營利，提供賭博場所，處有期徒刑參月，如易科罰
金，以新臺幣壹仟元折算壹日。扣案之賭具麻將壹副、骰子參顆
、風圈骰子壹顆及抽頭金新臺幣貳佰元，均沒收。
    事  實
一、丙○○○意圖營利，基於供給賭博場所之犯意，於民國96年
    11月13日22時40分許，提供其位於臺北縣中和市○○街45號
    2 樓住處為賭博場所，並提供麻將1 副、骰子3 顆、風圈骰
    子1 顆作為賭具，供在場賭客賭博財物。其玩法係以麻將為
    賭具，4 人為1 桌，以新臺幣（以下同）100 元為1 底，50
    元為1 台，4 人輪流作莊，放槍賭客如無台數需交付100 元
    予胡牌賭客，其餘3 位賭客則需各給付150 元予自摸賭客，
    並由丙○○○向自摸賭客收取抽頭金50元。嗣於同日23時30
    分許，丙○○○與賴麗嫆、丁○○、甲○○等4 人在上址賭
    博時，為警當場查獲，並扣得麻將1 副、骰子3 顆、風圈骰
    子1 顆、賭資6,350 元及抽頭金200 元（賭資及賭客賴麗嫆
    、丁○○、甲○○部分，由報告機關依社會秩序維護法裁處
    ）。
二、案經臺北縣政府警察局中和分局報告臺灣板橋地方法院檢察
    署檢察官偵查後聲請簡易判決處刑。
    理  由
一、訊據被告丙○○○固坦承於上揭時間與賴麗嫆等3 名賭客在
    其位於臺北縣中和市○○街45號2 樓住處玩賭麻將為警查獲
    ，並扣得麻將1 副、骰子3 顆及風圈骰子1 顆等事實，惟矢
    口否認有何意圖營利提供賭博場所犯行，辯稱：伊並未收取
    抽頭金，自摸者所給與之50元係大家要拿來吃宵夜，查獲之
    現款200 元並非抽頭金云云。經查：
(一)被告丙○○○提供麻將、骰子作為賭具，供賴麗嫆、丁○○
    、甲○○等人在其位於臺北縣中和市○○街45號2 樓住處以
    上揭方式賭博財物，被告並向自摸者收取50元等情，業據被
    告於警詢時自承不諱（詳偵查卷第7 頁），核與證人賴麗嫆
    、丁○○、甲○○等人於警詢時證述情節相符（詳偵查卷第
    9 頁至第17頁），該事實應堪認定。
(二)至被告丙○○○雖辯稱：扣案之抽頭金200 元係用來買宵夜
    等語，而證人賴麗嫆、丁○○、甲○○於本院審理時亦附和
    其詞。然自摸賭客所交付之50元若僅係供作購買宵夜之用，
    則賭客又何須按次給付？顯見該金額之收取與上開賭博行為
    有密切之關連性。且該等金額若係用來購買宵夜所用，亦應
    視個人所需花費再各自出資，豈有按次由自摸者固定支出50
    元予被告之理。再者，自摸者給付50元予被告乙節，業據證
    人賴麗嫆、丁○○、甲○○於警詢時證述明確，則被告向自
    摸者收取之200 元即屬被告所有之物，被告原得自由處分，
    被告縱將200 元用以購買宵夜供賭客食用，亦無礙於其有收
    取抽頭金以營利之意圖之認定。是被告上述所辯，顯不足採
    。此外，復有現場照片13幀、賭資及賭具照片2 幀、現場圖
    1 張在卷可稽，並有麻將1 副、骰子3 顆、風圈骰子1 顆、
    抽頭金200 元及賭資6,350 元扣案可資佐證，本件事證已臻
    明確，被告犯行堪以認定，應依法論科。
二、核被告丙○○○所為，係犯刑法第268 條之意圖營利供給賭
    博場所罪。檢察官聲請簡易判決處刑書犯罪事實欄認被告丙○○○另涉意圖營利聚眾賭博之犯行云云。惟按刑法第268
    條之聚眾賭博罪，雖不以參加賭博之不特定多數人，必須同
    時聚集於一處，共同從事賭博行為為必要，惟仍須渠等之聚
    賭行為為被告所邀聚，且其狀況已達於不特定多數人可以任
    意加入、退出者為限（參考臺灣高等法院85年度上易字第76
    71號判決意旨）。查本件查獲之賭客即賴麗嫆、丁○○、甲○○等人均係被告丙○○○認識之友人，此業據證人賴麗嫆
    、丁○○、甲○○於本院審理時證述明確，且麻將賭博以4
    人參加為限，又參諸證人即至現場搜索之臺北縣政府警察局
    中和分局警員乙○○至本院審理時證述：「（審判長問：當
    時進入現場有幾人？）4 人」、「（審判長問：在現場執行
    搜索時，是否有在外面觀察一段時間？）有」、「（審判長
    問：從你們觀察到執行搜索完畢，有無其他人進進出出？）
    只有被告之女兒進去過，好像是要拿什麼東西」等語（詳本
    院97年6 月20日審判筆錄第5 頁），揆諸前開證據，縱賴麗
    嫆、丁○○、甲○○等人至被告住處玩賭麻將係被告丙○○○所邀約，其情形亦非不特定之賭客可以任意加入或退出，
    顯難認已達聚眾之程度，復無其他積極證據可資證明被告有
    聚集不特定多數人賭博之情形，依上開說明，自不得以意圖
    營利聚眾賭博罪相繩，聲請意旨此部分所認容有誤會，惟此
    部分與前揭論罪科刑部分有想像競合犯之裁判上一罪關係，
    爰不另為無罪之諭知，附此敘明。
三、本件原審以被告丙○○○罪證明確，予以論罪科刑，固非無
    見，惟被告雖有前開論罪之意圖營利供給賭博場所之犯行，
    然聲請意旨所指被告涉犯意圖營利聚眾賭博部分，尚無足夠
    證據認定該部分之指述為真實，無法遽認被告該當該部分罪
    名，業如前述，原審判決均予論罪，容有未合。被告上訴否
    認全部犯行，雖無理由，惟原審判決既有上開可議之處，仍
    應由本院予以撤銷改判。爰審酌被告提供賭博場所予他人賭
    博，並從中獲取不法利益，非但助長社會僥倖歪風，亦對社
    會治安構成威脅，兼衡其犯後否認犯行之態度等一切情狀，
    量處如主文所示之刑，並諭知如易科罰金之折算標準，以示
    懲儆。扣案之賭具麻將1 副、骰子3 顆、風圈骰子1 顆係係
    被告所有而供本案犯罪所用之物，又扣案之抽頭金200 元係
    被告所有犯罪所得之物，併分別依刑法第38條第1 項第2 款
    、第3 款之規定宣告沒收。至扣案賭資計6,350 元，係現場
    賭客違反社會秩序維護法之證物，核與被告本件意圖營利供
    給賭博場所犯罪本身無涉，而與刑法第38條第1 項所定沒收
    要件不符，自無從併為沒收之諭知，併此說明。
據上論斷，應依刑事訴訟法第455 條之1 第1 項、第3 項、第36
9條第1項前段、第364條、第299條第1項前段，刑法第268條、第
41條第1項前段、第38條第1項第2款、第3款、刑法施行法第1條
之1第1項、第2項前段，判決如主文。
本案經檢察官吳宗光到庭執行職務。
中    華    民    國    97    年    7    月    21    日
                  刑事第十七庭  審判長法  官  李幼妃
                                      法  官  張紹省
                                      法  官  鄭燕璘
以上正本證明與原本無異。
本件不得上訴。
                                      書記官  陳筱惠
中    華    民    國    97    年    7     月    21    日
附錄本案論罪科刑法條全文：
刑法第268條：
意圖營利，供給賭博場所或聚眾賭博者，處3年以下有期徒刑，
得併科3千元以下罰金。


司法院資訊處製作；財團法人民間司法改革基金會備份。
